【裁判字號】    92,上易,50
【裁判日期】    920429
【裁判案由】    詐欺
【裁判全文】
臺灣高等法院高雄分院刑事判決                      九十二年度上易字第五號
    上  訴  人
    即  被  告  乙○○
                甲○○
    共      同
右上訴人因詐欺案件，不服台灣屏東地方法院九十一年度易字第四五五號中華民國九
十一年十一月二十二日第一審判決（起訴案號：台灣屏東地方法院檢察署九十年度偵
字第三四七九號），提起上訴，本院判決如左：
    主  文
上訴駁回。
    事實及理由
一、本案經本院審理結果，認第一審判決認事用法及量刑均無不當，應予維持，除第
    一審判決書事實欄一所記載「於八十八年十月十七日持前開『收據』向代天府會
    計許鴻舞佯稱．．．」，及事實欄二所記載「．．．指示不知情之會計師楊永福
    ，於高朗村代天府帳目統計表上，虛列支付戴朝正利息五萬元，並表示係其先前
    代墊支出之費用，要求以代天府之金錢償還．．．」，應分別補充記載為「於八
    十八年十月十七日在代天府持前開『收據』向代天府會計許鴻舞佯稱．．．」及
    「．．．指示不知情之會計師楊永福，於高朗村代天府帳目統計表上，虛列支付
    戴朝正利息五萬元，並於八十九年八月間在代天府，表示係其先前代墊支出之費
    用，要求以代天府之金錢償還．．．」外，餘引用第一審判決書記載之事實、證
    據及理由（如附件）。
二、上訴人即被告（下稱被告）乙○○、甲○○上訴意旨以：被告甲○○因興建代天
    府，原為代天府向案外人陳麗霞借款新台幣（下同）三十萬元，嗣因陳麗霞催討
    債務，又向案外人戴朝正借款三十萬元償還陳麗霞，故代天府與戴朝正間確有債
    權債務關係，復因戴朝正催討債務，被告乙○○即向合作金庫貸款，將其中三十
    萬元清償戴朝正，自八十八年三月二十九日起，至八十九年四月十一日止，貸款
    利息共計六萬多元，且被告甲○○亦先代墊利息四萬八千元交付戴朝正，戴朝正
    再委託被告甲○○以李建賢名義捐獻代天府，是被告乙○○向代天府請領貸款利
    息五萬元及被告甲○○向代天府領得代墊利息四萬八千元，並無詐欺可言。另被
    告乙○○因將標得謝尾成互助會款三十五萬元借予代天府支付重建工程，自八十
    四年七月二十八日起，至八十九年四月十一日止，依一分利計算，共計利息十九
    萬七千一百六十七元，故被告乙○○向代天府請領該利息，亦非詐欺等語。
三、經查：
    (一)被告甲○○於偵查中供稱其原向大姊借款三十萬元交給案外人陳銀盤興建代天
      府，其後再向戴朝正借款三十萬元償還其大姊等語（見偵查卷第二三頁），於
      原審供稱原為代天府向案外人黃金柱借款三十萬元交予陳銀盤，陳銀盤擔任會
      計至八十三年一月，嗣因黃金柱催討債務，又向案外人戴朝正借款三十萬元償
      還黃金柱等語（見原審卷第二五頁），嗣於本院調查中復具狀稱原為代天府向
      案外人陳麗霞借款三十萬元，嗣因陳麗霞催討債務，又向戴朝正借款三十萬元
      償還陳麗霞等語，並提出八十四年十一月九日借用證一紙為證（見本院卷第四
      十、四五頁），則被告此部分供述前後不一，其真實性，已屬可疑。
    (二)被告固提出案外人許鴻舞所記載「八十四年十一月十一日參拾萬元」之代天府
      捐款紀錄，用以證明確曾為代天府向陳麗霞借款三十萬元之情。然證人許鴻舞
      於偵查中已證述：「（問：八十六年及八十四年間你也是會計？）是的。（問
      ：八十四年、八十六年乙○○有無表示他在外借款？）他不曾表示有借過款」
      、「（問：甲○○表示她交先前有交三十萬元給陳銀盤建廟？）我不知此事，
      沒聽說過」等語（見偵查卷第二五頁反面、第五五頁反面），於本院結證稱：
      「（代天府向人借錢）需要開信徒大會來決定」、「（被告向人借錢及還錢的
      過程）都不知道。」、「（八十四年十一月十一日參拾萬元）確實是我簽收的
      ，證明我有收到那筆錢，他沒有寫收據，表示這筆錢是信徒捐獻」、「（問：
      ．．．有開過信徒大會決議向人借錢？）不曾」等語（見本院卷第七三～七五
      頁）。是被告提出證人許鴻舞所記載「八十四年十一月十一日參拾萬元」之代
      天府捐款紀錄，尚無從證明係被告為代天府向陳麗霞借款所交付一節。
    (三)再被告甲○○所辯其先為代天府代墊利息四萬八千元交付戴朝正，戴朝正再委
      託其以李建賢名義捐獻代天府，是其自得向代天府請領代墊利息四萬八千元等
      語，並提出樂捐憑證收據簿末頁由案外人張雅鈴簽名之記帳單（放卷外）資為
      佐證。然觀諸該記帳單上所記載，並無有關「戴朝正」及「四萬八千元」之記
      載，且證人張雅鈴於原審已結證稱：「大約是八十九年五月底，是乙○○叫我
      簽的．．．我只是把全部的金額加起來而已，乙○○叫我在該紙的末端簽名，
      並寫上金額，但我沒有經手錢，我計算的時候，捐款人的名字、金額已經寫好
      了，我只是加起來而已」等語明確（見原審卷第一二七頁），而證人許鴻舞於
      原審亦結證稱：「她（指被告甲○○）是到了八十八年十月十七日才向我請款
      （指四萬八千元）」、「００一七七三號收據記載的錢（指四萬八千元）沒有
      入帳」等語（見原審卷第二三～二四頁），於本院調查中復結證稱：「我們代
      天府沒有收到李建賢捐款的四萬八千元，石碑上也沒有刻上李建賢名字．．．
      」等語（見本院卷第七二頁），是被告甲○○此部分所辯，即難以證明。至證
      人戴朝正於本院固證稱李建賢之名字已刻在石碑上，足見被告甲○○已代捐獻
      四萬八千元等語（見本院卷第六十頁），證人林添來固證稱代天府有張貼告示
      表示李建賢捐獻代天府四萬八千元等語，然證人戴朝正、林添來此部分證言既
      與會計承辦人即證人許鴻舞之證言相異，而被告甲○○迄未能舉證以實其說，
      自以會計承辦人即證人許鴻舞之證言為可採，而證人戴朝正、林添來此部分證
      言，即不得遽採。
    (四)另被告乙○○固供稱曾將標得謝尾成互助會款三十五萬元借予代天府支付重建
      工程等語，並提出許鴻舞所記載「八十四年七月二十八日參拾伍萬元正」之代
      天府捐款紀錄資以證明，而證人謝尾成於偵查中亦證稱被告乙○○確有標得會
      款等語，並有互助會單附卷可佐（見偵查卷第五五、七三頁）。然依互助會單
      所載被告乙○○係於八十四年八月十五日標得會款，則被告乙○○豈能於八十
      四年七月二十八日將標得謝尾成互助會款三十五萬元借予代天府？再證人許鴻
      舞於偵查中已證稱：「（問：八十四年七月二十八日有一筆乙○○提出的三十
      五萬，他有無說明項目？）他拿了錢來沒表示是何項目。」等語（見偵查卷第
      二五頁反面），於原審及本院調查中亦均證稱被告乙○○於八十四年七月二十
      八日交付三十五萬元時，並未特別說明來源及用途等語（見原審卷第一二八頁
      、本院卷第七四頁）。是被告乙○○此部分所辯，亦難證明。
    (五)被告固辯稱其與代天府新任管理人間業已經過會算而成立調解，自無詐欺可言
      等語，並提出屏東縣埔鄉調解委員會調解書及台灣屏東地法院九十年度簡上
      字第三八號債務人異議之訴民事判決為證。但被告與代天府新任管理人間在屏
      東縣埔鄉調解委員會調解時，並未就帳目加以核對，代天府新任管理人係因
      和解丙步而同意給付被告乙○○代墊工程款之情，已經證人即屏東縣埔鄉調
      解委員會主席蕭昭勝在本院證述明確（見本院卷第九一～九二頁），是代天府
      新任管理人調解時尚非明知被告虛列代償三十萬元及借款三十五萬元之利息而
      仍願給付。被告乙○○既未代償三十萬元及借款三十五萬元，其後竟虛列製作
      代償三十萬元及借款三十五萬元之利息之高朗村代天府帳目統計表，持向代天
      府新任管理人取款，被告詐欺犯意自明，尚無從以被告乙○○已與代天府新任
      管理人間已成立調解而作有利被告之認定。
    綜上所述，被告既未能證明其經代天府授權向戴朝正借款三十萬元及已交付代天
    府重建工程使用，既未能證明有將標得謝尾成互助會款三十五萬元借予代天府，
    被告乙○○竟虛列製作代償三十萬元及借款三十五萬元之利息在高朗村代天府帳
    目統計表，意圖使代天府新任管理人陷於錯誤而給付該款項，被告乙○○已著手
    詐欺，至為明確。另被告甲○○並未為代天府代墊利息四萬八千元交付戴朝正，
    亦未以李建賢名義捐獻四萬八千元予代天府，被告甲○○竟藉詞代墊利息而向代
    天府領得四萬八千元，被告甲○○之詐欺犯行，亦甚為明確。
四、原審判決以被告犯行明確，並審酌被告甲○○有毀損前科（不構成累犯），被告
    乙○○有妨害名譽及傷害等前科（不構成累犯），均有台灣高等法院被告全國前
    案紀錄表在卷足憑，被告甲○○詐欺所得為四萬八千元，迄今仍未歸還代天府，
    被告乙○○尚未詐得財物，且被告二人犯後均飾詞卸責等一切情狀，量處被告乙
    ○○有期徒刑四月，被告甲○○有期徒刑六月，並均諭知易科罰金之折算標準，
    認事用法核無違誤，量刑亦屬相當。被告上訴意旨辯稱未犯罪，指摘原判決不當
    ，為無理由，應予駁回。
據上論斷，應依刑事訴訟法第三百六十八條、第三百七十三條，判決如主文。
本案經檢察官沈紹嘉到庭執行職務。
中      華      民      國    九十二    年      四      月    二十九    日
                              臺灣高等法院高雄分院刑事第一庭
                                  審判長法官  曾永宗
                                        法官  邱永貴
                                        法官  郭玫利
右正本證明與原本無異。
不得上訴。
                                  法院書記官  鄭靜芳
中    華    民    國      九十二      年      四      月    三十    日
附錄本件論罪科刑法條
刑法第三百三十九條：
意圖為自己或第三人不法之所有，以詐術使人將本人或第三人之物交付者，處五年以
下有期徒刑、拘役或科或併科一千元以下罰金。
以前項方法得財產上不法之利益或使第三人得之者，亦同。
前二項之未遂犯罰之。


司法院資訊處製作；財團法人民間司法改革基金會備份。
